臺灣板橋地方法院民事判決　　　　　　 100年度訴字第1148號
原　　　告　陳建欽　
　　　　　　黃玉鈴　
上二人共同
訴訟代理人　田俊賢律師
被　　　告　廖昭能　　住新北市○○區○○街112巷23弄19之2
　　　　　　　　　　　　號
　　　　　　張美惠　　住新北市○○區○○路119巷5號2樓
上列當事人間請求履行契約等事件，經本院於民國100 年10月17
日言詞辯論終結，判決如下：
    主  文
原告之訴駁回。
訴訟費用由原告負擔。
    事實及理由
壹、程序事項：
一、按訴狀送達後，原告不得將原訴變更或追加，但請求之基礎
    事實同一者，不在此限。民事訴訟法第255 條第1 項第2 款
    定有明文。查本件原告起訴時聲明為：「先位聲明：被告
    張美惠應於原告黃玉鈴給付新臺幣（下同）390 萬元之同時
    ，將如附表所示之不動產所有權移轉登記予原告黃玉鈴。
    備位聲明一：如鈞院認先位聲明不具備，則被告張美惠應負
    表見代理責任，於原告陳建欽給付380 萬元之同時，將如附
    表所示之不動產所有權移轉登記予原告陳建欽。備位聲明
    二：如鈞院認前兩項聲明不具備，則被告廖昭能應賠償原告
    陳建欽150 萬元。就前三項聲明，原告願供擔保，請准宣
    告假執行。」，嗣於民國100 年7 月14日本院言詞辯論期日
    當庭變更為：「先位聲明：被告張美惠應於原告黃玉鈴給
    付390 萬元之同時，將如附表一所示之不動產所有權移轉登
    記予原告黃玉鈴。備位聲明(一)：如鈞院認先位聲明無理由
    ，則被告張美惠應於原告陳建欽給付380 萬元之同時，將如
    附表一所示之不動產所有權移轉登記予原告陳建欽。備位
    聲明(二)：如鈞院認前兩項聲明均無理由，則被告廖昭能應給
    付原告陳建欽150 萬元。」，核其所為係屬請求之基礎事實
    同一，揆諸首揭規定，原告所為訴之變更，合於法律規定，
    應予准許。
貳、實體事項：
一、原告起訴主張：
(一)、緣被告廖昭能前向訴外人即原告陳建欽之母親陳翁彩琴購買
    坐落新北市中和區○○○段368 、369 地號土地（重測前為
    員山子段45-38 、45-39 地號）以及其上之同段1105建號建
    物（重測前為同段6319建號），門牌號碼為新北市○○區○
    ○街112 巷23弄6 之4 號（下稱系爭房地），被告廖昭能並
    與訴外人陳翁彩琴於98年1 月12日簽訂不動產買賣契約書，
    約定買賣價金為360 萬元，雙方並同意以被告廖昭能之配偶
    亦即被告張美惠為系爭房地之登記名義人。然訴外人陳翁彩
    琴當時係因經濟困難不得已才出售系爭房地，故兩造另約定
    被告同意將系爭房地以每月1 萬8 千元之租金出租予原告使
    用，且原告可於100 年5 月31日之前隨時以380 萬元優先承
    買回系爭房地（兩造原約定為400 萬元，後約定減少為380
    萬元），此有兩造於99年6 月1 日簽訂之房屋租賃契約可證
    （下稱系爭租賃契約）。嗣原告黃玉鈴（即原告陳建欽之胞
    弟陳建發之前配偶）為了移轉系爭房地之事宜，與被告張美
    惠另於99年10月9 日簽訂協議書乙份（下稱系爭協議書B ）
    ，被告張美惠同意以390 萬元出售系爭房地予原告黃玉鈴。
    詎料，屆期原告欲辦理過戶時，被告竟又反悔不賣，甚且要
    求原告等人均應搬離、遷讓系爭房地。為此，原告黃玉鈴乃
    基於系爭協議書B 之約定，請求如先位聲明所示。
(二)、如鈞院認先位聲明無理由，則原告主張依民法第169 條前段
    規定，以被告張美惠對於被告廖昭能代理伊而與原告陳建欽
    簽訂系爭租賃契約有所知悉且不為反對之意思表示，而認被
    告張美惠應負表見代理之責任，因此原告陳建欽乃基於系爭
    租賃契約第17條約定，請求如備位聲明(一)所示。
(三)、如鈞院認備位聲明(一)無理由，則原告陳建欽主張被告廖昭能
    係屬無權代理人，對於原告陳建欽應負損害賠償之責任，被
    告廖昭能應賠償原告陳建欽150 萬元，計算方式為：系爭房
    地目前屋齡約為30年，係屬公寓，依信義房屋買賣成交行情
    查詢網頁資料可知，系爭房地附近目前市價約為一坪20萬元
    ，以系爭房地之總坪數28.36 坪計算，系爭房地目前房價應
    為567 萬元餘，扣除兩造原約定之售價380 萬元，可知原告
    陳建欽損失應為187 萬元餘，本件原告陳建欽僅請求150 萬
    元為所受之損害等語。
(四)、聲明：先位聲明：被告張美惠應於原告黃玉鈴給付390 萬
    元之同時，將如附表一所示之不動產所有權移轉登記予原告
    黃玉鈴。備位聲明(一)：如鈞院認先位聲明無理由，則被告
    張美惠應於原告陳建欽給付380 萬元之同時，將如附表一所
    示之不動產所有權移轉登記予原告陳建欽。備位聲明(二)：
    如鈞院認前兩項聲明均無理由，則被告廖昭能應給付原告陳
    建欽150 萬元。
二、被告答辯則為：
(一)、被告之前係合法向訴外人陳翁彩琴購買系爭房地並辦妥所有
    權移轉登記。兩造間嗣後雖有簽訂系爭租賃契約及系爭協議
    書B ，但原告所提出之原證三房屋租賃契約書與被告持有之
    被證二房屋租賃契約書之版本有部分記載不同，被告否認原
    告提出之原證三係屬真正，蓋原證三中有部分文字是原告事
    後擅自添加，未經被告同意及簽名，被告更否認當時有同意
    將出售房屋之價格由400 萬元降價為380 萬元，此節應由原
    告舉證。況且，被告出租系爭房地後，原告還多次違約未定
    期繳付租金，被告早已依系爭租賃契約第14條約定，終止系
    爭租賃契約，此有存證信函可證。至於系爭協議書B 部分，
    原告故意疏未提及兩造間另有於99年9 月30日簽訂協議書乙
    份（下稱系爭協議書A ），而依協議書約定內容可知，系爭
    協議書A 、B 之效力是同時並存的，故原告未依約於99年10
    月12日前履行其義務，亦未與被告簽訂真實版的不動產買賣
    契約書，亦未交付本票予被告，被告更未取得任何買賣價金
    、頭期款或利益，可說是毫無保障，既然原告違約在先，被
    告自然沒有出售並移轉系爭房地所有權予原告之義務。甚且
    ，本件不論是依系爭租賃契約或依系爭協議書A 、B ，除了
    都是原告違約在先之外，在本案起訴後，兩造又另於100 年
    8 月9 日簽訂切結書乙份，以取代先前各項協議內容，原告
    於斯時復承諾同意以450 萬元購買系爭房地，且應於100 年
    8 月31日前給付頭期款60萬元予被告，然迄100 年10月17日
    言詞辯論終結前，原告竟仍未依約履行，況該切結書中明載
    ，原告同意撤回本案訴訟，然原告亦違約不撤回，由此可知
    ，是原告多次違約，其請求實均無理由等語。
(二)、聲明：原告之訴駁回。
三、兩造不爭執事項：
(一)、被告廖昭能前向訴外人即原告陳建欽之母親陳翁彩琴購買系
    爭房地，於98年1 月12日簽訂不動產買賣契約書，約定買賣
    價金為360 萬元，雙方同意以被告廖昭能之配偶亦即被告張
    美惠為系爭房地之登記名義人。
(二)、嗣後被告廖昭能同意將系爭房地以每月1 萬8 千元之租金出
    租予原告陳建欽，且原告陳建欽、黃玉鈴及訴外人陳建發、
    陳翁彩琴等四人可於100 年5 月31日之前隨時優先購買系爭
    房地，被告廖昭能與原告陳建欽並於99年6 月1 日簽訂系爭
    房屋租賃契約，被告持有之契約書版本如被證二所示（見本
    院卷第59頁以下）。
(三)、原告黃玉鈴（即原告陳建欽之胞弟陳建發之前配偶）為了移
    轉系爭房地之事宜，與被告張美惠於99年9 月30日簽訂系爭
    協議書A ，後於99年10月9 日簽訂系爭協議書B （見本院卷
    第46、20頁）。
(四)、本件起訴後兩造又於100 年8 月9 日另立切結書，約定原告
    以450 萬元購買系爭房地，原告並應於100 年8 月31日前給
    付頭期款60萬元予被告，然迄100 年10月17日止，原告仍未
    依約付款；該切結書中亦明載，原告同意撤回本案訴訟，此
    有切結書在卷可憑（見本院卷第105 頁）。
四、本院得心證之理由：
(一)、原告固為上開主張，然被告則以前揭情詞置辯，是本院應審
    究者為原告是否應依約撤回本件訴訟？原告先位及備位聲明
    請求被告應移轉系爭房地之所有權或負損害賠償責任，有無
    理由？茲析述如下：
、按當事人兩造於訴訟外為撤回起訴之契約，約定原告應向法
    院撤回起訴，則原告依約即有撤回之義務，原告如不履行此
    項義務，而仍繼續進行訴訟程序，實有違誠信原則，於他造
    提出兩造有此約定之抗辯後，法院應認為原告之訴欠缺保護
    必要之要件，而以判決駁回其訴。次按當事人主張有利於己
    之事實者，就其事實有舉證之責任，民事訴訟法第277 條前
    段定有明文。又民事訴訟如係由原告主張權利者，應先由原
    告負舉證之責，若原告先不能舉證，以證實自己主張之事實
    為真實，則被告就其抗辯事實即令不能舉證，或其所舉證據
    尚有疵累，亦應駁回原告之請求，最高法院17年上字第917
    號判例意旨可資參照。又按債之更改，乃成立新債務而消滅
    舊債務之契約，雙方有無消滅舊債務之意思，應依具體事實
    認定。亦有最高法院96年台上字第1063號裁判意旨可資參照
    。
、經查，兩造於本件起訴後之100 年8 月9 日另立切結書，約
    定兩造另達成協議由原告以450 萬元購買系爭房地，原告並
    應於100 年8 月31日前給付頭期款60萬元予被告，如原告逾
    期未給付，則視同放棄購買系爭房地之權利、願無條件搬離
    ，且不再就買賣系爭房地乙事提起，另就提告履行契約及返
    還房屋之訴訟，兩造四人均同意撤回告訴等語，有兩造不爭
    執之切結書在卷可憑（見本院卷第105 頁），準此，依該切
    結書之內容，實具有訴訟外和解之效力甚明。從而，原告既
    已同意撤回本件訴訟，詎原告竟仍不撤回，顯然缺乏權利保
    護之必要，並無理由，堪可認定。
、次查，觀之兩造不爭執之切結書記載：兩造就系爭房地另達
    成協議，由原告以450 萬元購買系爭房地，原告並應於100
    年8 月31日前給付頭期款60萬元予被告，如原告逾期未給付
    ，則視同放棄購買系爭房地之權利、願無條件搬離，且不再
    就買賣系爭房地乙事提起等語（見本院卷第105 頁），足見
    兩造間業已成立新債務而消滅舊債務之契約，揆諸上揭裁判
    意旨，係屬債之更改，此由兩造對於係以該切結書取代系爭
    協議書A 、B 之內容乙節，亦不爭執（見本院卷第121 頁筆
    錄），益徵屬實。再查，原告既於該切結書中表明同意應於
    100 年8 月31日前給付頭期款60萬元予被告，然迄100 年10
    月17日止，原告仍以缺錢為由，未依約付款，此為原告所不
    爭之事實（見本院卷第86頁背面筆錄、第122 頁筆錄），自
    堪認定，則原告既係違約未履行其先義務，從而，原告仍請
    求被告移轉系爭房地之所有權登記及請求損害賠償云云，自
    屬無據。況查，兩造間之系爭租賃契約、系爭協議書A 、B
    等之舊債務既於兩造成立100 年8 月9 日切結書之新債務時
    即已消滅，則原告依已消滅之系爭租賃契約、系爭協議書A
    、B 之約定，先位及備位聲明請求被告等應移轉所有權登記
    或損害賠償云云，自均屬無理由。
(二)、基上所述，原告欠缺權利保護之必要，顯無理由；又其依已
    消滅之舊債務即系爭租賃契約、系爭協議書A 、B 請求先
    位聲明：被告張美惠應於原告黃玉鈴給付390 萬元之同時，
    將如附表一所示之不動產所有權移轉登記予原告黃玉鈴；
    備位聲明(一)：如鈞院認先位聲明無理由，則被告張美惠應於
    原告陳建欽給付380 萬元之同時，將如附表一所示之不動產
    所有權移轉登記予原告陳建欽；備位聲明(二)：如鈞院認前
    兩項聲明均無理由，則被告廖昭能應給付原告陳建欽150 萬
    元，皆無理由，應予駁回。
五、本件判決事證基礎已臻明確，兩造其餘主張、陳述及所提證
    據暨攻擊、防禦方法，經本院審酌後，認與判決結果均無影
    響，爰不一一論述，併予敘明。
六、結論：原告之訴為無理由。爰依民事訴訟法第78條，判決如
    主文。
中    華    民    國   100    年    10    月    31    日
                  民事第三庭  法  官  吳金芳
以上正本係照原本作成。
如對本判決上訴，須於判決送達後20日內向本院提出上訴狀。如
委任律師提起上訴者，應一併繳納上訴審裁判費。
中    華    民    國   100    年    10    月    31    日
                              書記官  陳昭綾